臺灣臺北地方法院刑事判決　　　　　　　　　　　　　八十九年度易字第八五五號
　　公　訴　人　臺灣臺北地方法院檢察署檢察官
　　被　　　告　乙○○
右列被告因恐嚇取財案件，經檢察官提起公訴（八十九年度偵字第四○八七號），本
院判決如左：
    主  文
乙○○無罪。
    理  由
一、公訴意旨略以：乙○○於民國八十七年九月六日間參加由甲○○所創辦之「全民
    反貪瀆大會」，嗣覺受騙，乃於三日後向甲○○要求賠償新台幣（下同）五千元
    ，經甲○○拒絕給付後，竟意圖為自己不法之所有，陸續以撥通甲○○之電話（
    接聽電話地點在台北市○○○路○段四十九巷十七號二樓）後不出聲或大聲怒罵
    之手法恫嚇甲○○，甲○○因不堪其擾，遂於八十八年一月二十八日先匯款一千
    元於乙○○，惟乙○○仍繼續以同樣手法恫嚇甲○○，嗣又以寄發信函載明：「
    第一波攻擊（罵你）你嚐過，第二波將開始，你再執迷不悟，莫怪我無情，第三
    波會更厲害、、、」等語恐嚇甲○○，甲○○經長期恐嚇騷擾，因而心生畏懼深
    恐乙○○做出傷害他之事，乃於八十九年二月十五日十二時許，在其台北市○○
    ○路○段四十九巷十七號二樓之住所，交付五千元（乙○○除索取前次餘款四千
    元外，另外索取一千元電話費，總共五千元）予乙○○，乙○○取款後隨即簽發
    收據保證不再無端騷擾，甲○○旋向台北市政府警察局中正第一分局報案，經警
    當場查獲，因認被告乙○○涉有刑法第三百四十六條第一項恐嚇取財罪嫌云云。
二、按犯罪事實應依證據認定之，無證據不得推定其犯罪事實。又不能證明被告犯罪
    者，應諭知無罪之判決，刑事訴訟法第一百五十四條、第三百零一條第一項分別
    定有明文。又事實之認定，應憑證據，如未能發現相當證據，或證據不足以證明
    ，自不能以推測或擬制之方法，為裁判基礎（最高法院四十年臺上字第八六號判
    例參照）；且認定不利於被告之事實，須依積極證據，苟積極證據不足為不利於
    被告之事實認定時，即應為有利於被告之認定，更不必有何有利之證據（最高法
    院三十年上字第八一六號判例參照）；再認定犯罪事實，所憑之證據，無論直接
    或間接證據，其為訴訟上之證明，須於通常一般之人均不致有所懷疑，而得確信
    其為真實之程度者，始得據之為有罪之認定，倘其證明尚未達到此一程度，而有
    合理性懷疑之存在時，即無從為有罪之認定（最高法院七十六年台上字第四九八
    六號判例參照）；再告訴人之告訴，本以使被告受刑事訴追為目的，故其陳述是
    否與事實相符，自應調查其他證據，以資審認，苟其所為攻擊之詞，尚有瑕疵，
    則在此瑕疵未予究明以前，即不能遽採為斷罪之基礎（最高法院六十九年臺上字
    第一五三一號判決參照）。本件公訴人所以認為被告有恐嚇取財之犯行，無非係
    以(1)被告於警訊及偵查中自承有打通電話後不出聲或大聲怒罵之行為。(2)被告曾
    書寫一紙信函予告訴人，內容提及「第一波攻擊（罵你）你嚐過，第二波將開始
    ，你再執迷不悟，莫怪我無情，第三波會更厲害．．．」為主要論據。
三、訊據被告乙○○對於前揭被訴之犯罪事實堅決否認，辯稱：我是參加告訴人舉辦
    之全民反貪污運動而認識告訴人，因他把該大會當成自己私人的事務，弄得亂七
    八糟，我覺得受騙，所以打電話向他請求賠償，賠償我浪費時間去參加全民反貪
    瀆大會，告訴人從八十七年就說要給我，後來一直沒有給我，所以我在八十八年
    及八十九年有提民事訴訟，後來他在電話中說要和解，要我撤回訴訟，我就照做
    ，但他還是沒有給我；我有時候有罵他，是因我覺得他做得不對，不出聲及大聲
    罵他是為了別的事情，跟五千元沒有關係；另我寫信給他是針對他個人行為不對
    的地方罵他，和錢沒有關係；至於我寫的收據是我照告訴人的意思寫的，寫之前
    我有打電話問他什麼是騷擾，他說我打電話給他要錢就是騷擾，我並沒有對告訴
    人甲○○為任何恐嚇行為等語。
四、按刑法第三百四十六條之恐嚇，係指以將來之惡害通知被害人，使其生畏怖心之
    謂，若僅以債務關係，謂如不履行債務，行將以訴求之，則與恐嚇之意義不符，
    不能律以該條之罪，此有最高法院二十九年上字第二一四二號判例意旨足參。又
    按刑法上所謂之「恐嚇」者，乃以危害通知他人，使該人主觀上生畏怖之心而言
    ，是構成刑法上之「恐嚇」行為，當以具體危害通知使人生畏怖之心為前題；若
    單純之騷擾行為，未涉及任何危害之通知者，自與刑法「恐嚇」之構成要件有間
    。經查：
(一)、本件告訴人甲○○於警訊時陳稱：「．．．之後他就幾乎天天不定時於白天、夜
    晚、深夜及凌晨打電話來騷擾我，每當我接聽電話，他就馬上掛電話，而且有一
    次在電話中我詢問他，是否就是他打電話騷擾我，他也承認，．．．長期遭受他
    惡意的騷擾，對於我的生活造成了莫大的困擾，．．．於是我無奈的匯了一千元
    給他，並拜託他不要再騷擾我，．．．」（參89年度偵字4087號卷第6頁反面筆
    錄記載），另於本院八十九年六月二十日調查時陳稱：「他用電話恐嚇我方式有
    兩種，一種是打來不出聲，另一種是用三字經罵，有時候可能用變音。」。又於
    本院九十一年四月二十二日調查訊問時當庭陳稱：「被告大約在八十七年九月六
    日反全民貪瀆大會後約第三天要求我給他五千元，我不給他，他就一直打電話騷
    擾我，我不堪其擾，故在八十八年一月二十八日先匯一千元給被告，一千元給他
    後，他認為我要給他五千元，又繼續打電話給我騷擾我，期間大概有十個月之久
    。」，再參酌卷附（同上偵卷第9頁）被告乙○○親自書寫之收據記載：「茲乙
    ○○收到甲○○共五千元（包括所請電話費1,000元）保證以後不再無端騷擾甲
    ○○。」之內容，顯見被告乙○○確有以打電話不出聲或大聲辱罵告訴人甲○○
    無訛，但並未有任何證據證明被告在電話中有向甲○○為何危害、惡害通知等恫
    嚇之表示，是被告關於此打電話之行為，充其量僅屬於「騷擾」之層次，雖其騷
    擾之行為並非見容於社會，但尚不構成刑法「恐嚇」之範疇。
(二)、又關於卷附（同上偵卷第10頁）被告乙○○所書寫之信函，其全文內容為「甲○
    ○會長：今日來函有幾件事告知：你這個人真現實，以前你對美金債券有興趣
    ，常扣機找我，以後就沒這樣。美金債券你吹牛認識大企業財團，結果就不了
    了之，亦不交待清楚。我從板橋到你家，來回多次為此事，要花時間油錢，就以
    沒興趣打發。因此你欠罵，惹我生氣。你的時間寶貴，我的時間可浪費，我怎不
    生氣，你簡直欺負我，因此逼我罵你，你必須認識公益事業是有益公眾之事，你
    能不計個人利益，那才是真正大公無私。按理該退回的文件資料就退還，你每
    天忙的要命，疏忽，顯然你做人太差筋（勁）。從八月初你第一次辦座談會，
    我就知你做人太差，將來成事不足。你說一大堆做怎麼亦沒做成，因為你不專
    ，當然白忙一場浪費時間。不僅浪費你時間，亦浪費我時間。本來我在花蓮要
    做生意，結果給你叫來座談會，我不得不來，結果迄今你一無成績，你對得起人
    嗎？你說大公無私，簡直騙人，自封會長又估得一踏糊塗，我不罵你行嗎？吹
    牛會吹，做又沒成績，你太差筋（勁），你欠罵逼我罵你。直正大公無私，必
    須有錢出錢，有力出力，不計個人名份、利益。你做不好，換個人來推動，你肯
    願意嗎？否則你自私自利，該罵。我是全世界第一個敢罵你的人，因為你做人
    太差，讓你頭腦清醒一下。將公益團體當成私人企業，簡直糊塗。第一波攻擊
    （罵你）你嚐過，第二波將開始，你再執迷不悟莫怪我無情，第二波會更厲害。
    現讓你將功折罪，既然我們是同志，你該大公無私，我現另成立一個組織，推
    動改革，你肯大公無私支援我，你放心我不會比你差，因為我頭腦不像你那麼差
    ，那麼笨、不行。我的時間損失向你求補償，你若不同意，我就向法院提訴訟跟
    你打官司。」之記載，顯見被告乙○○與告訴人甲○○二人，因被告乙○○參加
    甲○○所創辦之全民反貪瀆大會後多所齟齬，且其所以會辱罵告訴人甲○○，皆
    起因於被告乙○○對於告訴人甲○○之行事作風有所意見而為，要與索討五千元
    無關，且信函最末尚寫明如告訴人甲○○不同意被告所要求之時間損失之補償，
    被告將向法院提起訴訟，而被告事後確有向本院提起民事訴訟（八十八年北小調
    字第二八二四號、八十九年北小調字第三號，有該案卷影本在卷可稽），且參照
    前揭判例意旨所示，此行為亦不構成刑法第三百四十六條規定之「恐嚇」犯行；
    是本紙被告乙○○書寫之信函，其內容應無涉任何因索討金錢而為之恫嚇行為，
    不能僅因信內有書寫「第一波攻擊（罵你）你嚐過，第二波將開始，你再執迷不
    悟莫怪我無情，第二波會更厲害。」等語，即謂被告乙○○構成刑法第三百四十
    六條第一項之恐嚇取財犯行。
(三)、綜上所述，核本案被告乙○○之行為，與刑法第三百四十六條第一項恐嚇取財罪
    之構成要件不符，自難以該罪相繩，此外復查無其他積極證據足資認定被告有何
    恐嚇取財之犯行，不能證明其有犯罪，自應為無罪判決之諭知。
據上論斷，應依刑事訴訟法第三百零一條第一項，判決如主文。
本案經檢察官周治正到庭執行職務
中      華      民      國    九十一    年      六      月     二十     日
                                      臺灣臺北地方法院刑事第七庭
                                          法  官  陶亞琴
右正本證明與原本無異。
如不服本判決，應於判決送達後十日內，向本院提出上訴狀。
                                          書記官  游秀珠
中      華      民      國    九十一    年      六      月     二十五   日
